【裁判字號】    98,上訴,3645
【裁判日期】    981223
【裁判案由】    毒品危害防制條例
【裁判全文】
臺灣高等法院刑事判決                98年度上訴字第3645號
上  訴  人
即  被  告  乙○○
                    （現於臺灣臺北看守所羈押中）
選任辯護人  法律扶助律師劉士昇律師
上列上訴人因違反毒品危害防制條例案件，不服臺灣桃園地方法
院九十八年度訴字第一九五號，中華民國九十八年七月二十二日
第一審判決（起訴案號：臺灣桃園地方法院檢察署九十七年度偵
字第一０八０二號），提起上訴，本院判決如下：
    主  文
上訴駁回。
    事  實
一、乙○○（綽號「小胖」）與吳英明（另案通緝中）均明知甲
    基安非他命係業經公告列為毒品危害防制條例第二條第二項
    第二款之第二級毒品，不得販賣、持有，竟意圖營利，共同
    基於販賣第二級毒品甲基安非他命以資牟利之犯意聯絡，由
    吳英明以案外人余英杰所申請之門號0000000000
    號行動電話作為販賣第二級毒品甲基安非他命之聯絡工具，
    待於電玩店內所結識之甲○○（施用第二級毒品犯行部分，
    另案由臺灣桃園地方法院於九十七年七月二十五日以九十七
    年度壢簡字第一七八七號刑事簡易判決判處有期徒刑四月，
    如易科罰金，以新臺幣一千元折算一日）以其所申辦之門號
    0000000000號行動電話撥打予吳英明所使用之前
    揭門號0000000000號行動電話確認欲購買之第二
    級毒品甲基安非他命之價格、數量後，再由吳英明指示乙○
    ○將第二級毒品甲基安非他命送往約定之地點，收取價金之
    方式，先後為下列犯行：
（一）甲○○先於九十七年三月二十二日凌晨零時十四分許、上
      午六時三十分許（原審判決誤載為下午十四時二十九分許
      ），以所申辦之門號0000000000號行動電話撥
      打予吳英明所使用之門號0000000000號行動電
      話，而向吳英明表示欲購買新臺幣（下同）一千元之第二
      級毒品甲基安非他命，並相約於同日下午十四時許，在桃
      園縣楊梅鎮○○路一四九號楊梅國中前碰面交易，其後乙
      ○○即依吳英明之指示，於九十七年三月二十二日下午十
      四時許，將第二級毒品甲基安非他命一小包交付予甲○○
      ，甲○○則將價金一千元交付予乙○○。
（二）甲○○復於九十七年三月二十八日下午十三時二十七分許
      、下午十三時三十四分許（原審判決誤載為下午十三時二
      十六分許、下午十三時三十一分許），以其所申辦之門號
      0000000000號行動電話撥打至吳英明所使用之
      門號0000000000號行動電話，而向吳英明表示
      欲購買一千元之第二級毒品甲基安非他命，吳英明亦以其
      所使用之門號0000000000號行動電話於九十七
      年三月二十八日下午十三時三十一分許回撥予甲○○所申
      辦之門號0000000000號行動電話，雙方相約於
      同日晚間十九時許，在桃園縣楊梅鎮○○路八十號「中華
      映館楊梅廠」附近進行交易。待九十七年三月二十八日晚
      間十九時許，當甲○○抵達約定地點而乙○○尚未到達，
      甲○○復於當晚十九時六分許，以其所申辦之門號000
      0000000號行動電話撥打至吳英明所使用之門號0
      000000000號行動電話二次，要求吳英明催促乙
      ○○快點前來，吳英明並於同日晚間十九時九分許、十九
      時十九分許及十九時二十一分許，再以門號000000
      0000號行動電話回撥予甲○○所申辦之門號0000
      000000號行動電話告知甲○○表示乙○○即將抵達
      ，迨乙○○到達「中華映館楊梅廠」後，即將第二級毒品
      甲基安非他命一小包交付予甲○○，而甲○○亦將價金一
      千元交付予乙○○。
    嗣於九十七年三月三十日晚間二十二時四十五分許，當甲○
    ○在桃園縣楊梅鎮水流東三號住處對面廁所準備洗澡而門未
    關，為警察覺其形跡可疑，乃上前盤查，甲○○遂將其非法
    持有之第一級毒品海洛因一小包（毛重約０．二五公克，持
    有第一級毒品犯行部分，已由臺灣桃園地方法院於九十七年
    九月十二日以九十七年度壢簡字第二二五七號刑事簡易判決
    判處有期徒刑三月，如易科罰金，以新臺幣一千元折算一日
    ）主動交付予警方，警方並將甲○○帶返回所，經警繼續追
    問是否另有施用第二級毒品甲基安非他命時，甲○○復向警
    方供出上情，並告知送來毒品者之綽號，經警調取乙○○口
    卡片供甲○○指認後，警方乃於九十七年四月十五日晚間二
    十二時十八分許，埋伏在乙○○住處附近之桃園縣楊梅鎮○
    ○路二一八巷三十五弄口，適乙○○騎乘機車搭載女友翟玲
    瑩自住處出來擬前往醫院看病，乙○○見到警方隨即將身上
    供自己施用而非法持有之第二級毒品甲基安非他命五小包（
    重二．一八五公克，施用第二級毒品犯行部分，已經臺灣桃
    園地方法院以九十七年度毒聲字第六一八號裁定觀察、勒戒
    ，因無繼續施用毒品傾向而由臺灣桃園地方法院檢察署檢察
    官於九十七年十一月二十七日以九十七年度毒偵緝字第三四
    一號案件不起訴處分）丟棄至地面，旋遭警方當場逮捕，並
    扣得前揭乙○○所持有供施用之第二級毒品甲基安非他命五
    小包、吸食器一組等物。
二、案經桃園縣政府警察局楊梅分局報請臺灣桃園地方法院檢察
    署檢察官偵查起訴。
    理    由
壹、證據能力部分：
一、證人吳英明、甲○○警詢之陳述部分：
    按被告以外之人於檢察事務官、司法警察官或司法警察調查
    中所為之陳述，與審判中不符時，其先前之陳述具有較可信
    之特別情況，且為證明犯罪事實存否所必要者，得為證據，
    刑事訴訟法第一百五十九條之二定有明文。本件證人吳英明
    、甲○○於警詢時之陳述，因被告乙○○及其辯護人於本院
    準備程序時及審理中皆否認其證據能力，且不符合前開規定
    ，應認無證據能力。
二、證人甲○○於偵查中之陳述部分：
    按「依法院組織法第六十條及刑事訴訟法第二百二十八條至
    第二百三十一條之一規定，檢察官職司犯罪偵查權，其於偵
    查中為蒐集調查被告之犯罪證據而為偵查權之實施，除法有
    明文者外，本不拘一定之形式，關於訊問證人，法亦無明文
    必須使被告在場並使其有詰問之機會，其在尚不知被告為何
    人之偵查階段，益無使被告在場並賦予詰問證人之可能；況
    刑事訴訟法採證據裁判主義，所有供證明犯罪所用證據，均
    須於審判中踐行調查（包含證人之交互詰問）、辯論程序，
    始得採為斷罪之資料，亦不致有侵犯法律對被告人權保障之
    虞。是刑事訴訟法所規定傳聞法則之例外，其中就被告以外
    之人於偵查中向檢察官所為之陳述，因檢察官代表國家偵查
    犯罪時，原則上當能遵守法定程序，被告以外之人如有具結
    能力，並經依法具結以擔保其係據實陳述者，依第一百五十
    九條之一第二項規定『除顯有不可信之情況者外』，仍得為
    證據。」（詳最高法院九十七年度台上字第九三號判決意旨
    ）、「被告以外之人於偵查中向檢察官所為之陳述，除顯有
    不可信之情況者外，得為證據，刑事訴訟法第一百五十九條
    之一第二項定有明文。蓋現行法之檢察官仍有訊問被告、證
    人及鑑定人之權限，其應踐行之程序又多有保障被告或被害
    人之規定，證人、鑑定人於偵查中亦均須具結，就刑事訴訟
    而言，其司法屬性甚高；而檢察官於偵查程序取得之供述證
    據，其過程復尚能遵守法令之規定，是其訊問時之外部情況
    ，積極上具有某程度之可信性，除消極上顯有不可信之情況
    者外，均得為證據。故主張其為不可信積極存在之一方，自
    應就此欠缺可信性外部保障之情形負舉證責任。」（詳最高
    法院九十八年度台上字第二九０四號判決意旨）。查證人甲
    ○○於偵查中之陳述，既經依法具結以擔保其係據實陳述者
    ，依刑事訴訟法第一百五十九條之一第二項規定，除顯有不
    可信之情況者外，自得作為證據，而被告乙○○及其辯護人
    於本院準備程序時及審理中主張證人甲○○於偵查中之陳述
    無證據能力，依前揭說明，自應負舉證責任以證明有何顯不
    可信之情況，然被告乙○○及其辯護人僅泛稱：因證人甲○
    ○於偵查時所為之證述，未經被告在場予以反對詰問云云，
    惟依前揭最高法院判決意旨，檢察官職司犯罪偵查權，關於
    訊問證人，法亦無明文必須使被告在場並使其有詰問之機會
    ，況被告乙○○於偵查中經檢察官傳喚多次均未到庭，此有
    臺灣桃園地方法院檢察署九十七年五月十二日點名單（詳偵
    卷第一二三頁）、九十七年五月十九日點名單（詳偵卷第一
    二五頁）、九十七年六月二十日點名單（詳偵卷第一三一頁
    ）附卷可稽，嗣並經檢察官命警拘提未獲，復有桃園縣政府
    警察局楊梅分局九十七年九月九日楊警分刑字第０九七八０
    ０三八六二號報告書及臺灣桃園地方法院檢察署檢察官九十
    七年六月二十三日拘票（詳偵卷第一四二至一四七頁）存卷
    足考，另佐以被告乙○○復由原審拘提未獲經通緝後始行到
    案，亦有臺灣桃園地方法院九十七年十二月三十日拘票暨報
    告書（詳審訴字卷第二五頁至第二七頁）、臺灣桃園地方法
    院九十八年三月三日通緝書（詳原審卷第一一頁）在卷可參
    ，則被告乙○○經多次傳喚皆未到庭，如何於證人甲○○在
    場時由被告乙○○進行反詰問？揆諸前揭說明，證人甲○○
    於偵查中之陳述，自得作為證據。
三、門號0000000000號行動電話、門號000000
    0000號行動電話通聯紀錄之證據能力：
    本案偵查卷附之共犯吳英明所使用門號000000000
    0號行動電話及證人甲○○所申辦之門號00000000
    00號行動電話通聯紀錄，係遠傳電信股份有限公司檢送門
    號0000000000號行動電話九十七年三月二十日起
    至九十七年三月三十日止之雙向通聯紀錄，及臺灣大哥大股
    份有限公司檢送門號0000000000號行動電話九十
    七年三月二十日起至九十七年三月三十日止之雙向通聯紀錄
    ，有遠傳電信股份有限公司及臺灣大哥大股份有限公司函送
    之前揭門號雙向通聯紀錄（詳偵卷第三八頁至第一一四頁）
    ，而前揭通聯紀錄，均屬電話發（受）話時，電話公司之機
    房電腦利用磁片紀錄，固定時間將磁片之紀錄利用電腦列印
    ，亦即係機械性列印之紀錄，為遠傳電信所屬機械記錄之業
    務文書，且依警局之請求而交付，且無證據證明顯有不可信
    之情況，核屬刑事訴訟法第一百五十九條之四第二款規定之
    文書，與本案待證事實具有關聯性，有證據能力，本院自得
    採為證據。
四、末按被告以外之人於審判外之言詞或書面陳述，除法律有規
    定者外，不得作為證據，刑事訴訟法第一百五十九條第一項
    定有明文；同法第一百五十九條之五規定被告以外之人，於
    審判外之陳述，雖不符前四條（指第一百五十九條之一至第
    一百五十九條之四）之規定，而經當事人於審判程序同意作
    為證據，法院審酌該言詞陳述或書面陳述作成時之情況，認
    為適當者亦得為證據。而所謂「審酌該陳述作成時之情況，
    認為適當」者，係指依各該審判外供述證據製作當時之過程
    、內容、功能等情況，是否具備合法可信之適當性保障，加
    以綜合判斷而言（詳最高法院九十四年度台上字第三二七七
    號判決意旨、第五八三０號判決意旨）。本判決下列除上述
    其他所引用之各該被告以外之人於審判外之陳述（含書面陳
    述），雖屬傳聞證據，惟當事人即被告乙○○及其辯護人於
    本院準備程序、審判期日中均表示同意作為證據而不予爭執
    （詳本院九十八年十月八日準備程序筆錄第三頁、被告乙○
    ○及其辯護人於九十八年十月八日所提出之刑事準備書狀、
    本院九十八年十二月二日審判筆錄第六頁至第十六頁），本
    院審酌結果，認上開證據資料製作時之情況，尚無違法不當
    及證明力明顯過低之瑕疵，亦認為以之作為證據應屬適當。
    揆諸前開規定，爰依刑事訴訟法第一百五十九條之五規定，
    認前揭證據資料均有證據能力。
貳、實體部分：
一、訊據被告乙○○固坦承認識吳英明，且門號0000000
    000號行動電話係吳英明所使用等情（詳本院九十八年十
    月八日準備程序筆錄第二頁不爭執事項、被告乙○○及其辯
    護人於九十八年十月八日所提出之刑事準備書狀第五頁不爭
    執事項），惟矢口否認其有何販賣第二級毒品甲基安非他命
    之犯行，辯稱：我並沒有九十七年三月二十二日在楊梅國中
    及九十七年三月二十八日在中華映像館替吳英明送第二級毒
    品甲基安非他命給甲○○，再向甲○○收取各一千元的價金
    云云。經查：
（一）甲○○於九十七年三月二十二日先以門號0000000
      000號行動電話撥打吳英明所使用之門號000000
      0000號行動電話，向吳英明表示欲購買一千元之第二
      級毒品甲基安非他命一小包，並相約於同日下午十四時許
      ，在楊梅國中交易第二級毒品甲基安非他命，而被告乙○
      ○則依吳英明之指示，於當日下午十四時許，將第二級毒
      品甲基安非他命一小包交付予甲○○後，甲○○則將一千
      元交付被告乙○○，另於九十七年三月二十八日以門號0
      000000000號行動電話撥打予吳英明所使用之門
      號0000000000號行動電話，向吳英明表示欲購
      買一千元之第二級毒品甲基安非他命一小包，並相約於同
      日下午十九時許，在中華映像館（即「中華映館楊梅廠」
      ）交易第二級毒品甲基安非他命，而被告乙○○則依吳英
      明之指示，於當日下午十九時許，將第二級毒品甲基安非
      他命一小包交付予甲○○後，甲○○則將一千元交付被告
      乙○○之事實，業據證人甲○○於檢察官偵訊時結證稱：
      我不知道被告之真名，只知道他的綽號為小胖，我都先打
      電話後，跟他約在楊梅國中拿安非他命，每次大約拿一千
      元的安非他命，我確定有跟小胖拿二次安非他命，一次在
      楊梅國中，一次在中華映像館門口，每次買一千元的安非
      他命等語（詳偵卷第一五四頁至第一五五頁）；並於原審
      審理時結述：我是在電玩店，有人有留電話及名字給我，
      該名字就是吳英明，只是對方當時是寫吳英「銘」，我撥
      打0000000000號目的就是買毒品，有時會問要
      不要一起擲骰子，我於九十七年三月二十二日下午二時許
      有到楊梅國中買一千元的甲基安非他命，當天是以自己行
      動電話門號0000000000號與對方之00000
      00000號談要交付甲基安非他命的事情，九十七年三
      月二十八日下午一時二十六分、三十一分，我有以自己行
      動電話門號0000000000號與對方之00000
      00000號談晚上要交付甲基安非他命的事情，當晚七
      時六分、九分、二十一分與對方密集聯絡是因為對方送貨
      太慢，我用電話催他，而我兩次購買毒品都是向電話聯絡
      對象購買，對方有說來人是胖胖的人，也有說車型，所以
      我可以識別，兩次都是被告拿來給我的，但當時我只知道
      被告叫胖子，我拿到毒品並給錢後就離開等語（詳原審卷
      第八七頁背面、第八九頁至第八九頁背面、第九十頁至第
      九十頁背面）；復於本院審理時再證稱：我之前就認識吳
      英明，我是向吳英明購買毒品，之前不認識乙○○，但乙
      ○○送毒品給我，我才認識，送毒品的經過有三、四分鐘
      ，我錢交付給乙○○，他拿毒品給我，就完成交易了等語
      （詳本院九十八年十二月二日審判筆錄第四頁至第五頁）
      ，參以被告乙○○於警詢中所述：警方查獲我後帶我返回
      住處屋內有吳英明與另一個男子在沙發上聊天，警方所查
      獲扣案之第二級毒品甲基安非他命五小包來源是向吳英明
      所購買，我自九十七年二月起即向吳英明購買，約每二星
      期一次，每次四至五千元買第二級毒品甲基安非他命，門
      號0000000000號行動電話使用人係吳英明在使
      用等語（詳偵卷第十一頁至第十三頁），而吳英明所使用
      門號0000000000號行動電話，於九十七年三月
      二十二日凌晨零時十四分二十九秒（詳偵卷第七七頁，記
      載受話），確有甲○○所申辦之門號000000000
      0號行動電話撥入，於九十七年三月二十二日上午六時三
      十分二十三秒（詳偵卷第七八頁，記載受話），亦有甲○
      ○所申辦之門號0000000000號行動電話撥入，
      此有臺灣大哥大股份有限公司檢送之門號0000000
      000號行動電話通聯調閱查詢單一份在卷可參，又證人
      甲○○所申辦之門號0000000000號行動電話，
      亦確於九十七年三月二十八日十三時二十七分零秒、十三
      時三十四分五十二秒（詳偵卷第四五頁至第四六頁，載發
      話）撥打至吳英明所使用之門號0000000000號
      行動電話，另吳英明所使用之門號0000000000
      號行動電話於九十七年三月二十八日十三時三十一分五十
      七秒亦回撥至證人甲○○所申辦之門號00000000
      00號行動電話（詳偵卷第四五頁，載受話），而證人甲
      ○○所申辦之門號0000000000號行動電話復於
      九十七年三月二十八日十九時六分三秒、五十四秒、十九
      時九分五十七秒、十九時十九分三十七秒、十九時二十一
      分四十四秒，分別撥打至吳英明所使用之門號00000
      00000號行動電話（詳偵卷第四七頁），亦有遠傳電
      訊股份有限公司檢送之門號0000000000號行動
      電話通聯調閱查詢單一份附卷可證，益徵證人甲○○所述
      分別於九十七年三月二十二日以門號000000000
      0號行動電話撥打至吳英明所使用之門號0000000
      000號行動電話後，於同日下午十四時許，相約在楊梅
      國中交易，並由被告乙○○將第二級毒品甲基安非他命一
      小包交付後，再交予被告乙○○一千元之價金，及九十七
      年三月二十八日以門號0000000000號行動電話
      與吳英明所使用之門號0000000000號行動電話
      聯絡後，相約於九十七年三月二十八日晚間十九時許，在
      中華映像館交易，並由被告乙○○將第二級毒品甲基安非
      他命一小包交付後，再交予被告乙○○一千元之價金等各
      節應堪認定，顯見被告與共犯吳英明間事前即謀議由共犯
      吳英明使用他人名義行動電話對外與購毒者聯絡、商議交
      易細節，再由被告乙○○負責前往交付第二級毒品甲基安
      非他命，並由被告乙○○自證人甲○○處取得販賣毒品代
      價一千元二次，而有共同參與本案販賣第二級毒品甲基安
      非他命予證人甲○○二次之犯行無疑，是被告乙○○所辯
      並未於事實欄所示之時間、地點，交付第二級毒品甲基安
      非他命予甲○○並取得價金乙節，顯係事後圖免卸責之詞
      ，不足採信。
（二）被告乙○○之辯護人於本院審理時另以：１、本件證人甲
      ○○係供出其施用毒品來源可以減刑，況證人甲○○所言
      前後不一致，所以不足採信；２、證人甲○○於九十七年
      三月二十二日凌晨零時十四分許、上午六時三十分許，雖
      有撥打電話予吳英明，然其基地臺與交易地點即「楊梅國
      中」相距甚遠；３、九十七年三月二十八日晚間十九時許
      交易地點係在中華映館楊梅廠，地點係「桃園縣楊梅鎮○
      ○路八十號」，與上開通聯紀錄之基地臺亦有距離云云，
      為被告乙○○置辯。惟查：
  １、證人甲○○於九十七年三月二十二日、三月二十八日以門
      號0000000000號行動電話撥打吳英明之門號0
      000000000號行動電話，相約於楊梅國中、中華
      映館楊梅廠購買一千元之第二級毒品甲基安非他命一小包
      ，而由被告乙○○將毒品送來後交付價金各一千元予被告
      乙○○之事實，迭據證人甲○○於偵查時、原審及本院審
      理中均結證在卷，復有前揭門號0000000000號
      行動電話、門號0000000000號行動電話雙向通
      聯紀錄在卷可佐，參以被告乙○○供稱門號000000
      0000號行動電話確係吳英明所使用，核與證人甲○○
      所述一致，且於九十七年四月十五日晚間二十二時十八分
      許被告乙○○為警逮獲時，吳英明亦在被告乙○○住處內
      ，被告乙○○復供述其施用第二級毒品甲基安非他命來源
      係吳英明等節，已如前述，倘證人甲○○非向吳英明及被
      告乙○○購毒，又如何得知吳英明所使用之行動電話門號
      係門號0000000000號，又怎會當庭指認被告乙
      ○○；況按「告訴人、證人之陳述有部分前後不符，或相
      互間有所歧異時，究竟何者為可採，法院仍得本其自由心
      證予以斟酌，非謂一有不符或矛盾，即應認其全部均為不
      可採信；尤其關於行為動機、手段及結果等之細節方面，
      告訴人之指陳，難免故予誇大，證人之證言，有時亦有予
      渲染之可能；然其基本事實之陳述，若果與真實性無礙時
      ，則仍非不得予以採信。」（詳最高法院七十四年台上字
      第一五九九號判例意旨），證人甲○○前後所述細節縱有
      不一，惟其所證述之基本事實皆為向被告乙○○及共犯吳
      英明購毒二次，地點分別在楊梅國中及中華映像館，揆諸
      前開說明，其證述與真實性無礙時，仍應予以採信，是辯
      護人前揭所述，尚無從執為被告乙○○有利之認定。
  ２、又辯護人另以：證人甲○○於九十七年三月二十二日凌晨
      零時十四分許、上午六時三十分許，雖有撥打電話予吳英
      明，然其基地臺與交易地點即「楊梅國中」相距甚遠乙節
      ，惟查證人甲○○係證稱：九十七年三月二十二日撥打電
      話予吳英明後，相約於同日下午十四時許，在楊梅國中前
      交易，詳如前述，則證人甲○○於九十七年三月二十二日
      凌晨零時十四分許、上午六時三十分許撥打電話之基地臺
      位置雖分別在楊梅鎮○○里○○路○段三十九巷十九號三
      樓樓頂（詳偵卷第六二頁）、平鎮市○○路七十二巷十二
      號十二樓（詳偵卷第六二頁），而與楊梅國中所在地之楊
      梅鎮○○路一四九號有點距離，惟證人甲○○係於凌晨零
      時十四分許及上午六時三十分許撥打電話相約於下午十四
      時許在楊梅國中交易毒品，自不可能於撥打電話之際即在
      楊梅國中附近，是辯護人前揭置辯亦無從執為被告乙○○
      有利之憑據。
  ３、末辯護人復以：九十七年三月二十八日晚間十九時許，交
      易地點係在中華映館楊梅廠，即桃園縣楊梅鎮○○路八十
      號，與上開通聯紀錄之基地臺亦有距離云云，惟證人甲○
      ○最後於九十七年三月二十八日晚間十九時十九分許、十
      九時二十一分許，由共犯吳英明所使用之門號00000
      00000號行動電話撥打至證人甲○○所在位置，其基
      地臺位置係在「楊梅鎮○○○路○段二十三巷六號頂」及
      「楊梅鎮○○路六十之一、二、三號十二樓」（詳偵卷第
      四七頁），而楊梅鎮○○路左轉即係楊梅鎮○○○路，與
      中華映館楊梅廠所在地之楊梅鎮○○路右轉出來即係楊梅
      鎮○○○路係一致，準此，當時證人甲○○確係在中華映
      館楊梅廠附近，是辯護人所稱證人甲○○最後基地臺位置
      與中華映館楊梅廠亦有距離乙節，核與事實不符，自無從
      執為被告乙○○有利之認定甚明。
（三）按我國法令對販賣毒品者臨以嚴刑，惟毒品仍無法禁絕，
      其原因實乃販賣毒品存有巨額之利潤可圖，故販賣毒品者
      ，如非為巨額利潤，必不冒此重刑之險，是以有償販賣毒
      品者，除非另有反證證明其出於非圖利之意思而為，概皆
      可認其係出於營利之意而為（詳最高法院九十三年度台上
      字第一六五一號、八十七年度台上字第三一六四號等判決
      意旨參照）。且販賣甲基安非他命係違法行為，非可公然
      為之，且有其獨特之販售通路及管道，復無公定價格，容
      易增減分裝之份量，而每次買賣之價量，可能隨時依雙方
      關係深淺、資力、需求量及對行情之認知、來源是否充裕
      、查緝鬆嚴、購買者被查獲時供述購買對象之可能風險評
      估等，而異其標準，非可一概而論。查本件被告乙○○否
      認其有上開販賣第二級毒品甲基安非他命之事實，且共犯
      吳英明亦經通緝中，固難查悉被告乙○○及共犯吳英明原
      取得本次甲基安非他命之成本代價，而確認本次被告乙○
      ○、共犯吳英明與證人甲○○間交易之「價差」或「量差
      」或「純度」謀取利潤，然近年來政府為杜絕毒品之氾濫
      ，對於查緝施用及販賣毒品之工作，無不嚴加執行，販賣
      毒品罪又係重罪，設若無利可圖，衡情一般持有毒品之人
      當無輕易將所持有之甲基安非他命任意轉售他人而甘冒於
      再次向他人購買時，而有被查獲移送法辦之危險之理，且
      不論是瓶裝或袋裝之甲基安非他命，均可任意分裝或增減
      其份量，而每次買賣之價量，亦隨時隨雙方關係之深淺、
      當時之資力、需要程度及對行情之認知等因素而為機動地
      調整，因之販賣之利得，除經坦承犯行，或帳冊價量均臻
      明確外，委難察得實情，職是之故，縱未確切查得販賣賺
      取之實際差價，但除別有事證，足認係按同一價格轉讓，
      確未牟利外，尚難執此即認非法販賣之事證有所不足，致
      知過坦承者難辭重典，飾詞否認者反得逞僥倖，而失情理
      之平。再以政府對毒品之查禁森嚴，刑罰甚重，衡情倘非
      有利可圖，絕無平白甘冒被嚴查重罰之高度風險，而為毒
      品有償交易之理。以本件而論，被告乙○○、共犯吳英明
      與交易對象甲○○並非至親，茍無利得，絕無甘冒重典，
      以原價買賣第二級毒品之理，是被告乙○○及共犯吳英明
      有營利之意圖，可以認定。
（四）綜上所述，互核以參，被告乙○○所為上開辯解，顯屬事
      後圖免卸飾之詞，不足採信。本件事證明確，被告乙○○
      犯行，應可認定。
二、按行為後法律有變更者，適用行為時之法律。但行為後之法
    律有利於行為人者，適用最有利於行為人之法律，刑法第二
    條第一項定有明文。又比較時應就罪刑有關之共犯、未遂犯
    、想像競合犯、牽連犯、連續犯、結合犯，以及累犯加重、
    自首減輕暨其他法定加減（如身分加減）與加減例等一切規
    定，綜其全部罪刑之結果而為比較（詳最高法院九十五年第
    八次刑事庭會議一、（四）之決議要旨參照）。再按毒品危
    害防制條例第四條、第十一條、第十一之一、第十七條、第
    二十條、第二十五條，業於九十八年五月二十日以華總一義
    字第０九八００一二五一四一號修正公布，依法務部九十八
    年六月八日法檢字第０九八０八０二二七九號函認依毒品危
    害防制條例第三十六條規定，修正條文自公布後六個月施行
    （並詳臺灣高等法院暨所屬法院因應新修正毒品危害防制條
    例施行法律問題研討會結論參照）。查被告乙○○行為後，
    毒品危害防制條例第四條第二項有關販賣第二級毒品之法定
    本刑，業於九十八年五月二十日修正公布，於公布六個月後
    之九十八年十一月二十日起施行，茲就比較情形分述如下：
（一）毒品危害防制條例第四條第二項之販賣第二級毒品罪法定
      本刑之規定，修正前毒品危害防制條例第四條第二項係規
      定「製造、運輸、販賣第二級毒品者，處無期徒刑或七年
      以上有期徒刑，得併科新臺幣七百萬元以下罰金。」，修
      正為「製造、運輸、販賣第二級毒品者，處無期徒刑或七
      年以上有期徒刑，得併科新臺幣一千萬元以下罰金。」，
      經比較修正前、後之規定，可知販賣第二級毒品罪之法定
      本刑，就罰金刑部分由修正前之得併科新臺幣七百萬元以
      下罰金，提高為得併科新臺幣一千萬元以下罰金，自以修
      正前毒品危害防制條例第四條第二項之規定有利於被告乙
      ○○。
（二）至毒品危害防制條例雖增訂第十一條第四項：「持有第二
      級毒品純質淨重二十公克以上者，處六月以上五年以下有
      期徒刑，得併科新臺幣七十萬元以下罰金」，惟被告乙○
      ○與共犯吳英明所販賣之第二級毒品甲基安非他命無從證
      明有逾二十公克以上，且上開修訂與被告乙○○販賣之犯
      罪並無影響，故無比較新舊法之必要，附此說明。
    揆諸前揭最高法院決議所揭示之罪刑綜合比較原則，依刑法
    第二條第一項前段之規定，自應整體適用修正前毒品危害防
    制條例處斷。另按從刑附屬於主刑，除法律有特別規定者外
    ，依主刑所適用之法律，則基於從刑隨同主刑適用同一準據
    法之原則，關於沒收部分，亦應適用修正前毒品危害防制條
    例之規定。
三、查甲基安非他命為毒品危害防制條例第二條第二項第第二款
    所規定之第二級毒品，核被告乙○○上開二次犯行所為，均
    係犯修正前毒品危害防制條例第四條第二項之販賣第二級毒
    品罪。被告乙○○二次販賣前各持有第二級毒品甲基安非他
    命之低度行為，均應為販賣第二級毒品甲基安非他命之高度
    行為所吸收，均不另論罪。被告乙○○上開販賣第二級毒品
    予證人甲○○之二次犯行，與成年人即共犯吳英明間，均有
    犯意聯絡及行為分擔，應依刑法第二十八條之規定，論以共
    同正犯。又被告乙○○所犯上開二次販賣第二級毒品罪，犯
    意各別，行為互殊，應予分論併罰。
四、原審認被告乙○○罪證明確，因而依修正前毒品危害防制條
    例第四條第二項、第十九條第一項，刑法第二條第一項前段
    、第十一條、第二十八條、第五十一條第五款之規定，並審
    酌被告乙○○平日素行尚可，惟其任意販賣毒品予人施用，
    不啻誘使購毒者施用毒品而犯罪，並因此衍生犯罪、流毒甚
    深，危害社會治安甚鉅，嚴重影響國民生活健康，又其犯後
    始終否認犯罪行為，且杜撰言詞試圖卸責，未見有任何悔意
    ，態度難認良好，惟量及所販賣第二級毒品數量非多等一切
    情狀，就被告乙○○二次共同販賣第二級毒品犯行，各量處
    有期徒刑七年二月，並定其應執行刑為有期徒刑八年六月，
    並說明：（一）按毒品危害防制條例第十九條第一項固規定
    「犯第四條至第九條、第十二條、第十三條或第十四條第一
    項、第二項之罪者，其供犯罪所用或因犯罪所得之財物，均
    沒收之，如全部或一部不能沒收時，追徵其價額或以其財產
    抵償之」。但共同正犯之犯罪所得為現款時，因係合併計算
    ，且於全部或一部不能沒收時，以其財產抵償之，為避免執
    行時發生重複沒收、抵償之情形，故各共同正犯之間係採連
    帶沒收主義，於裁判時僅諭知連帶沒收，不得就全體共同正
    犯之總所得，對各該共同正犯分別重複諭知沒收。原判決就
    本件販賣毒品所得八千元及五千元，未分別諭知由共同正犯
    「連帶」沒收，而僅諭知「沒收之」，自有未合（詳最高法
    院九十七年度台上字第一六四０號、九十七年度台上字第一
    四七八號、第一四九五號、第一九九六號判決意旨）。且按
    毒品危害防制條例第十九條，係採義務沒收主義，故販賣毒
    品所用之物或所得之金錢，如能認定確係販賣毒品所用或所
    得之款項，且屬犯人所有，均應宣告沒收，不以當場搜獲扣
    押者為限（詳最高法院八十九年度台上字第一七八號、八十
    九年度台上字第二八九號、九十二年度台上字第二六０八號
    、九十三年台上字第三六七０號判決意旨），是販賣毒品所
    得之金錢，無論已否扣案，如仍屬存在，即應依法沒收。經
    查被告乙○○及共犯吳英明有於事實欄所示時間、地點分別
    販賣第二級毒品二次予證人甲○○，並因此各獲得一千元之
    代價一情，均如前述，是上開二筆款項應屬被告與共犯吳英
    明販賣第二級毒品二次而分別所得之財物，縱未均扣案，然
    仍無證據證明均已不存在，均仍應依毒品危害防制條例第十
    九條第一項宣告沒收之，然因均未經扣案，揆諸前開最高法
    院判決意旨，分別於各次販賣第二級毒品主文從刑項下，諭
    知如全部或一部不能沒收時，以被告之財產抵償之，其中連
    帶沒收部分若對被告或共犯吳英明其中之一人已為沒收或抵
    償財物時，就已沒收或抵償之部分，另一人即免除責任。（
    二）至未扣案之行動電話門號0000000000號行動
    電話，雖為共犯吳英明持以與證人甲○○聯絡販賣第二級毒
    品細節所用之工具，然門號0000000000號行動電
    話依卷附臺灣大哥大股份有限公司函送之通聯調閱查詢單顯
    示係案外人余英杰所申辦（詳偵卷第六八頁），尚乏證據證
    明係共犯吳英明所有之物，且俱非屬違禁物，自無從宣告沒
    收之。（三）末按「沒收為從刑之一種，依主從不可分原則
    ，應附隨於主刑而同時宣告之。原判決事實欄記載如原判決
    附表一之一所示安非他命一包（驗餘淨重二．七七公克）係
    曾○欽所有，供其施用之物。則該包安非他命與曾○欽所犯
    非法販賣化學合成麻醉藥品罪似無關聯，如何能於所宣告曾
    ○欽非法販賣化學合成麻醉藥品罪刑下併予宣告沒收？原判
    決未就此詳予論述，要屬理由不備。」（詳最高法院九十三
    年度台上字第七四四號判決意旨），是本案被告乙○○於九
    十七年四月十五日晚間二十二時十八分許遭查獲時所扣案之
    第二級毒品甲基安非他命五小包（重  二．一八五公克）、
    吸食器一組等物，既係被告乙○○所有供自己所犯施用第二
    級毒品所用之物，而與本案被告乙○○、共犯吳英明販賣第
    二級毒品予證人甲○○無關，是上開第二級毒品甲基安非他
    命或吸食器等物，均應自被告乙○○所涉犯施用第二級毒品
    或持有第二級毒品案件宣告沒收之，或由檢察官另行單獨聲
    請沒收，本案均無從為沒收之諭知。核其認事用法，並無違
    誤，量刑亦稱妥適，被告乙○○上訴意旨，仍執前詞，否認
    犯罪，並無理由，應駁回之。
據上論斷，應依刑事訴訟法第三百六十八條，判決如主文。
本案經檢察官吳春麗到庭執行職務。
中    華    民    國    98    年    12    月    23    日
                  刑事第十八庭審判長法  官  吳鴻章
                                    法  官  周政達
                                    法  官  曾淑華
以上正本證明與原本無異。
如不服本判決，應於收受送達後10日內向本院提出上訴書狀，其
未敘述上訴之理由者並得於提起上訴後10日內向本院補提理由書
（均須按他造當事人之人數附繕本）「切勿逕送上級法院」。
                                    書記官  王增華
中    華    民    國    98    年    12    月    23    日
附錄本案論罪科刑法條全文：
修正前毒品危害防制條例第4條
製造、運輸、販賣第一級毒品者，處死刑或無期徒刑；處無期徒
刑者，得併科新臺幣 1千萬元以下罰金。
製造、運輸、販賣第二級毒品者，處無期徒刑或 7 年以上有期
徒刑，得併科新臺幣 7百萬元以下罰金。
製造、運輸、販賣第三級毒品者，處 5 年以上有期徒刑，得併
科新臺幣 5百萬元以下罰金。
製造、運輸、販賣第四級毒品者，處 3 年以上 10 年以下有期
徒刑，得併科新臺幣 3百萬元以下罰金。
製造、運輸、販賣專供製造或施用毒品之器具者，處 1 年以上
7 年以下有期徒刑，得併科新臺幣 1 百萬元以下罰金。
前五項之未遂犯罰之。


司法院資訊處製作；財團法人民間司法改革基金會備份。
